臺灣臺北地方法院行政訴訟判決　
110年度交字第575號
原      告  孔祥序  
被      告  臺北市交通事件裁決所


代  表  人  蘇福智  
上列當事人間交通裁決事件，原告不服被告民國110年11月3日北
市裁催字第22-209M51849號裁決，提起行政訴訟，本院判決如下
：
    主  文
原告之訴駁回。
訴訟費用新臺幣參佰元由原告負擔。
    事實及理由
一、程序事項：
　　本件係因原告不服被告依道路交通管理處罰條例（以下簡稱
    為道交條例）第8條所為之裁決，提起行政訴訟，經核屬行
    政訴訟法第237 條之1 第1項第1 款規定之交通裁決事件，
    爰依同法第237 條之7 規定，不經言詞辯論，逕為判決。
二、事實概要：
　㈠原告所有車號0000-00號自用小客車（以下稱為系爭汽車）依
    規定應於民國110年6月14日前後各1個月期間內（即5月15日
    至7月14日間）參加定期檢驗，惟系爭汽車迄至110年10月26
    日始進行定期檢驗，經交通部公路總局臺北市區監理所（以
    下稱為舉發機關）以原告涉有「不依限期於民國110年6月14
    日參加定期檢驗」之違規事實，依道交條例第17條第1項規
    定製單逕行舉發。
　㈡原告不服舉發提出申訴，經查復程序認違規屬實，原告乃於
    被告回函答覆後，於110年11月2日致電被告申請裁決，被告
    則於翌日（11月3日）開立北市裁催字第22-209M51849號裁
    決書（以下稱為原處分），依道交條例第17條第1項規定，
    裁處原告罰鍰新臺幣（下同）900元，並於同月5日送達原告
    。原告再於110年11月16日具狀向本院提起本件行政訴訟。
三、本件原告主張：
  ㈠道交條例第17條第1項與道路交通安全規則（以下簡稱為道安
    規則）第36條條文中的限期、指定日期並未律定如何通知車
    主。如何可由監理所認定何者屬「正式通知」、何者屬「便
    民措施」？依行之有年的慣例認知，車主接到檢驗通知明信
    片，依規定期限去驗車。
  ㈡行車執照所載之檢驗日期為筆寫，且多為民間代檢公司登錄
    ，比之於檢驗通知明信片有明確的法定資料、印鑑，誰能代
    表行政機構的公信力？
  ㈢行車執照於103年免更換，在明載「失效日期」的行車執照上
    筆寫檢驗日期，老百姓能認為是正式通知嗎？
  ㈣臺北市監理所先未寄檢驗通知明信片通知，疫情警戒期間，
    交通部公路總局延長檢驗期限，臺北市監理所亦未通知車主
    ，上述2次應通知未通知，豈不是陷人入罪等語。並聲明：
    原處分撤銷。
四、被告則答辯以：
　㈠查系爭汽車應於110年6月14日前、後1個月內參加定期檢驗，
    已載明於行車執照內頁，隨照通知；雖符合全國疫情三級警
    戒車輛延期措施（應檢期限延至110年8月26日），惟未依限
    到檢，於110年8月27日為舉發機關舉發違反道交條例第17條
    在案。
　㈡依據道安規則第36條就汽車檢驗應按指定日期辦理有明確規
    定，而汽車指定檢驗日期載明於行車執照內，已為「正式通
    知」，又公路監理機關為加強服務車主所寄發之檢驗通知明
    信片僅屬便民提醒性質，並不具法定及送達約束力等語。並
    聲明：駁回原告之訴。
五、本院之判斷：
  ㈠按汽車檢驗應按指定日期將車輛駛往公路監理機關檢驗場所
    或指定地點接受檢驗；領有牌照之汽車，其出廠年份，自用
    小客車10年以上者，每年至少檢驗2 次；逾10年之營業大客
    車或高壓罐槽車所有人應於指定日期前1 個月內、其他汽車
    所有人應於指定日期前後1 個月內持行車執照、新領牌照登
    記書向公路監理機關申請檢驗，道安規則第36條、第44條第
    1 項規定甚明。次按，汽車不依限期參加定期檢驗或臨時檢
    驗者，處汽車所有人900 元以上1,800 元以下罰鍰，道交條
    例第17條第1 項前段定有明文。另按違反道路交通管理事件
    統一裁罰基準及處理細則（以下簡稱為裁罰基準及處理細則
    ）第1條規定：「本細則依道路交通管理處罰條例第92條第4
    項規定訂定之」、第2條第1、2項規定：「處理違反道路交
    通管理事件之程序及統一裁罰基準依本細則之規定辦理」、
    「前項統一裁罰基準，如附件違反道路交通管理事件統一裁
    罰基準表…」，依前述基準表，自用汽車違反道交條例第17
    條第1項規定，於期限內繳納罰鍰或到案聽候裁決者，應處
    罰鍰900元。且核前開規定，係基於母法之授權而為訂定，
    並參考「車輛大小」、「違規程度」、「所生影響」、「違
    反情節」等各事項而為分級處罰，且就裁罰基準及處理細則
    附件所示統一裁罰基準表中有關處罰條例第53條第1項裁罰
    基準內容，並未牴觸母法，被告自得依此基準而為裁罰。
  ㈡查系爭汽車係於95年9月出廠，原告則於同年12月間新領該車
    牌照，迄於本件違規行為時即110年8月27日，系爭汽車之出
    廠年份已逾10年以上；原告於110年10月26日駕駛系爭汽車
    前往臺北市區監理所檢驗場所接受檢驗，經舉發有「不依限
    期於110年6月14日參加定期檢驗」之違規，嗣被告以原告涉
    有「不依限期參加定期檢驗〔定檢日0000000〕」之違規事實
    ，依道交條例第17條第1項（前段）之規定，作成原處分裁
    處原告罰鍰900元等情，有系爭汽車車籍查詢（本院卷第65
    頁）、檢驗查詢（本院卷第67頁至第69頁）、舉發通知單（
    本院卷第43頁）、原處分（本院卷第21頁）等卷內可稽，應
    可採為裁判基礎。
  ㈢原告主張係因未收到檢驗通知以致逾期，並以行車執照依法
    無須更換，其上所載檢驗日期且為民間代檢公司登載等情，
    爭執原處分應予撤銷。本院查：
　　⒈按駕駛動力交通工具本質上為存在風險之行為，為管理風
      險、保障用路人及駕駛人自身生命、身體與財產安全，駕
      駛人、動力交通工具原則上均須經許可始能上路。在駕駛
      人方面，其經檢驗體格體能合格、且具必要知識與技能後
      授與汽車駕駛執照以為駕駛汽車之許可憑證（道安規則第
      3章，第50條至第76條之1參照）；而在動力交通工具方面
      ，則須經檢驗合於交通部規定之安全檢驗標準，並經車輛
      型式安全檢測及審驗合格，取得審驗合格證明後，授與汽
      車牌照（包括號牌、行車執照及拖車使用證）作為行車之
      許可憑證（道安規則第2章，第8條至第49條參照）。又為
      掌握汽車狀況，確保汽車行駛品質，汽車除有道安規則第
      45條所定應實施臨時檢驗之情形外，尚需依同規則第44條
      規定定期接受檢驗。次按道交條例第92條第1項規定，汽
      車檢驗項目、基準、檢驗週期規定等有關道路交通安全事
      項之規則，授權由交通部會同內政部定之，據此，該兩部
      本於法律授權，就屬細節性與技術性之事項，所另為訂定
      發布之道安規則，並無違背法律保留原則及授權明確性原
      則，法院自可予以適用；而領有牌照之汽車，其出廠年份
      10年以上者每年至少檢驗2次，已如前述，且行車執照上
      均載明車輛定期檢驗日期，無須另通知車主，車主即負有
      依限前往參加檢驗之行政法上義務。
　　⒉查系爭車輛係於95年9 月出廠，經原告於同年12月14日新
      領取得牌照等情，有前揭汽車車籍查詢資料可參，是系爭
      車輛於本件違規時間即110年8月，出廠年份已逾10年以上
      ，依上開道安規則第44條第1 項規定，系爭汽車自106年
      起，每年應至少2次（分別於6月14日及12月14日前、後1 
      個月內）參加定期檢驗。本件違規行為時之前，因Covid-
      19本土疫情嚴峻，衛生福利部中央流行疫情指揮中心宣布
      自110年5月19日起全國均為第三級防疫警戒，迄至同年7
      月27日始調降為第二級警戒；交通部公路總局則於110年6
      月2日、8月21日，兩度公告自用小型車及大型重型機車其
      檢驗應到檢期限於三級警戒期間之車輛，可延長至警戒結
      束後1個月內完成辦理檢驗，有舉發機關110年10月29日北
      市監車字第1100203227號函（本院卷第53頁、第54頁）可
      參，經核該公告且合於行政程序法第75條之規定，故系爭
      車輛原應於110年6月14日前後2個月（即5月15日至7月14
      日間）參加之定期檢驗，遂延長至7月27日起1個月內（即
      7月27日至8月26日），而系爭汽車遲至110年10月26日始
      驗車，則有檢驗查詢可考（本院卷第67頁），原告有不依
      限期參加定期檢驗之違規，乃屬明確。
　　⒊原告雖以未收到通知驗車之明信片、行車執照上所載應定
      檢期限無法律效力云云，爭執不知定期檢驗期限。惟汽車
      所有人負有依限參加定期檢驗之行政法上義務，無待另行
      通知，業如前述；交通部公路總局針對應到檢期限於第三
      級警戒期間之車輛，且已依行政程序法第75條規定為延長
      期限之公告，原告未及注意並遵期參加檢驗，自可認為有
      違規之過失。  
六、綜上所述，原告於109年12月間就系爭車輛定期檢驗時，行
    車執照應已載明下次指定檢驗日期為110年6月14日，該期限
    雖經交通部公路總局公告延期至110年8月26日，惟原告遲至
    110年10月26日始至檢驗單位接受定期檢驗，自有「汽車不
    依限期參加定期檢驗」之違規。被告依道交條例第17條第1 
    項、裁罰基準及處理細則等規定，對原告裁處罰鍰900 元，
    經核並無違誤。原告猶執前詞，訴請撤銷原處分，為無理由
    ，應予駁回。
七、本件事證已臻明確，兩造其餘攻擊、防禦方法及所提證據，
    經核均與判決結果不生影響，爰不一一論列，併此敘明。
八、本件訴訟費用額確定為第一審裁判費300 元，爰依行政訴訟
    法第98條第1 項規定，由敗訴之原告負擔。 
據上論結，本件原告之訴為無理由，依行政訴訟法第237條之8第
1項、第98條第1項前段，判決如主文。
中　　華　　民　　國　　111 　年　　3　　月　　15 　　日
　　　　　　　　　行政訴訟庭　法　官　吳坤芳
上為正本係照原本作成。
如不服本判決，應於判決送達後20日內，向本院提出上訴狀並表
明上訴理由（原判決所違背之法令及其具體內容或依訴訟資料可
認為原判決有違背法令之具體事實），其未載明上訴理由者，應
於提出上訴後20日內向本院補提理由書（上訴狀及上訴理由書均
須按他造人數附繕本，如未按期補提上訴理由書，則逕予駁回上
訴），並應繳納上訴裁判費新臺幣750元。

中　　華　　民　　國　　111 　年　　3　　月　　15 　　日
　　　　　　　　　　　　　　　書記官　林妙穗

訴訟費用計算書
項　　　　目　　　　　　　金　額（新臺幣）　　備　註
第一審裁判費　　　　　　　　300元
合        計　　　　　　　　300元